最高法院刑事判決
111年度台上字第4805號
上  訴  人  吳竹寒                     


上列上訴人因違反毒品危害防制條例案件，不服臺灣高等法院中
華民國111年6月15日第二審判決（111年度上訴字第686號，起訴
案號：臺灣士林地方檢察署109年度偵字第12351號），提起上訴
，本院判決如下：
    主  文
上訴駁回。
    理  由
一、按刑事訴訟法第377條規定，上訴於第三審法院，非以判決
    違背法令為理由，不得為之。是提起第三審上訴，應以原判
    決違背法令為理由，係屬法定要件，且必須依據卷內訴訟資
    料為具體之指摘，並足據以辨認原判決已具備違背法令之形
    式者，始屬相當。又上訴第三審法院之案件，是否以判決違
    背法令為上訴理由，應就上訴人之上訴理由書狀加以審查。
    倘上訴理由書狀並未依據卷內訴訟資料，具體指摘原判決不
    適用何種法則或如何適用不當，或所為指摘顯不足據以辨認
    原判決已具備違背法令之形式，均應認其上訴為違背法律上
    之程式，予以駁回。 
二、上訴意旨略以：
  ㈠原判決認定上訴人吳竹寒所提出暱稱「ggyy2837」與「smt92
    61」於民國106年9月至108年4月間之LINE對話內容，及其與
    暱稱「WILLY」間於106年至108年之LINE對話內容無證據能
    力，構成判決不適用法則之違法。
　㈡上訴人於偵查中雖曾自白，然係因身體不適，為免於羈押而
    承認，該自白與事實不符。上訴人與陳葳峰曾有性關係，於
    有女友後拒絕與陳葳峰發生性行為，已有一段時間沒有聯絡
    ，與陳葳峰間有重大情感恩怨糾葛，陳葳峰陳述之虛偽性甚
    高。陳葳峰於109年6月5日突然傳訊息給上訴人表示欲購買
    毒品，動機即有可疑。陳葳峰於第一審接受交互詰問時，對
    於向上訴人購買甲基安非他命之事竟不願回答，益見其證詞
    是否可信，並非無疑。且陳葳峰於本案所涉時間之前，已經
    開始販賣甲基安非他命，依原審法院110年度上訴字第1354
    號判決所載，陳葳峰供稱其本件毒品來源為蔡侑蓁，可見其
    指述前後矛盾不一，況且陳葳峰自109年6月23日後有多次販
    賣第二級毒品犯行，可見其另有購買毒品供售之管道，顯無
    向上訴人購買微量毒品之需，其指證上訴人為其毒品來源，
    顯非事實，案內亦無毒品、磅秤、分裝杓、袋等物品及工具
    ；上訴人與陳葳峰間之LINE對話內容，復未出現毒品或相關
    暗語，無何補強證據可證明上訴人曾與陳葳峰見面並交付毒
    品。原判決認定上訴人有販賣第二級毒品犯行，應有調查職
    責未盡、理由欠備、違背經驗、證據法則等違背法令云云。
三、經查：
  ㈠刑事訴訟法第154條第2項前段規定犯罪事實應依證據認定之
    ，此所指「犯罪事實」係與犯罪行為之過程、行為之罪責及
    刑度高低有關之實體法上事實，對該實體事實之認定，須以
    法律上具有證據能力且經合法調查程序之證據予以嚴格證明
    始可。若證據之目的僅係作為削弱或減損證據憑信性或證明
    力之彈劾性證據使用，藉以動搖被訴犯罪事實之證明，縱未
    具備證據能力，亦非不得資為爭執被告、證人或鑑定人陳述
    證明力之論據。本件上訴人及其原審辯護人固提出暱稱「gg
    yy2837」與「smt9261」於106年9月至108年4月間之LINE對
    話內容，及其與暱稱「WILLY」間於106年至108年之LINE對
    話內容等證據資料以供調查。原判決就上開證據資料何以均
    不足資為有利於上訴人事實認定之依憑，已於理由內敘明陳
    葳峰於警詢時供稱其LINE帳號為「峰帥」、通訊軟體CRAIT
    之帳號為「峰」、TWITTER社群軟體帳號為「峰峰」、蝦皮
    拍賣帳號為「smt926」等語，核與上訴人及其原審辯護人所
    提出上開LINE對話之使用名稱無一相同，難以遽信係屬上訴
    人與陳葳峰間之對話內容；況即使確屬上訴人與陳葳峰間之
    對話，因該等對話之日期，與本案時間相距甚遠，其內容亦
    與本案無涉，顯與本案不具關聯性等旨（見原判決第2頁）
    。所為論斷，有卷存證據可資覆按，無違經驗、論理法則，
    於法尚無不合，不容任意指摘為違法。至上訴人及其原審辯
    護人提出上開證據資料之旨，在於證明陳葳峰與上訴人間曾
    有性關係，嗣已斷絕關係，故陳葳峰可能有挾怨報復之情形
    （見原審卷第102、236頁），其作用無非在質疑、否定陳葳
    峰證述之真實性，則上開證據資料縱使未具證據能力，亦非
    不得以之為彈劾性證據。原判決贅論其證據能力備否，固非
    無微疵，惟對於判決結果顯然不生影響，上訴意旨指摘原判
    決關於上開證據資料有無證據能力之認定，有不適用法則之
    違法云云，即非適法之第三審上訴理由。
　㈡上訴人及其原審辯護人於原審皆未爭執上訴人歷次陳述之證
    據能力，上訴人猶供認其歷來所述均實在，無非法取供之情
    形等語；原審辯護人則以上訴人係因未服用高血壓藥，感覺
    身體不適，始於偵查中為不實自白等詞，為上訴人辯解（見
    原審卷第233至234頁）。上訴意旨主張上訴人於偵查中雖曾
    自白，然係因身體不適，為免於羈押而承認云云，顯非依據
    卷內訴訟資料而為指摘，同非合法之第三審上訴理由。
  ㈢證據之取捨及證據之證明力如何，由事實審法院自由判斷，
    此項自由判斷職權之行使，如不違背經驗法則與論理法則，
    即不容任意指摘為違法。又毒品買賣之雙方，乃具有對向性
    之關係，為避免購買毒品者圖邀減刑寬典而虛構毒品來源，
    雖須調查其他補強證據，以確保其陳述與事實相符，始能採
    為被告犯罪之證據；惟所謂補強證據，並非以證明犯罪構成
    要件之全部事實為必要，倘足以佐證購買毒品者指證之真實
    ，保障其陳述之憑信性者，即已充足，且轉讓、販賣毒品者
    為避免遭到追查，以電話或其他通訊軟體聯繫時，基於默契
    ，免去代號、暗語，僅相約見面，不談及交易情節，並不違
    背常情。是以相關通訊紀錄及其內容雖未必得以單獨證明販
    賣毒品犯罪屬實，但以此項證據與購買毒品者之陳述及案內
    其他事證為綜合判斷，若足以認定犯罪事實者，仍不得謂非
    補強證據。本件原審審理結果，依憑上訴人之部分陳述，證
    人陳葳峰不利於上訴人之證詞，佐以進入大稻埕碼頭之淡五
    號水門口監視器錄影畫面翻拍照片、相關LINE通訊及對話紀
    錄等補強證據，認定上訴人有如原判決事實欄及附表編號1
    、2等所示販賣第二級毒品甲基安非他命犯行明確，因而維
    持第一審論處上訴人販賣第二級毒品罪刑（2罪，均累犯）
    及宣告相關沒收、追徵之判決，駁回上訴人此部分在第二審
    之上訴。已敘述其調查證據之結果及憑以認定犯罪事實之得
    心證理由。並本於證據取捨之職權行使，對於上訴人否認犯
    行之辯解，勾稽有關供證及比對相關LINE通訊及對話紀錄之
    內容，詳為指駁與說明。且記述：陳葳峰在第一審接受詰問
    時聞第一審辯護人詰問「因為你被查獲毒品數量相當大，按
    照市場機制，毒品應該買越多越便宜，為何你不向93.5公克
    或6.1公克的賣家直接進貨，反而向更多人分開買？」時，
    陳葳峰雖係「不回答」。然第一審辯護人此一提問之旨，在
    於詰詢陳葳峰為何不集中向大量出貨之毒品賣家購買，而分
    散向不同毒品賣家購買，與原審辯護人指稱陳葳峰對於向上
    訴人購買毒品甲基安非他命之情形不予回答云云，尚有不同
    。實則，陳葳峰於第一審審理時已就其向上訴人購買2次甲
    基安非他命諸情證述明確。再毒品交易，涉及一時一地之供
    需及貨源是否充裕、品質良窳，以及交易是否便利等情，是
    以購毒者未必即當然次次向出貨量大之毒品賣家購買，陳葳
    峰分散向不同之毒品賣家購買，無違經驗法則；矧上訴人供
    承其甲基安非他命之價格比別人便宜，陳葳峰向其購買之，
    並無異常可指。此外，依原審法院110年度上訴字第1354號
    判決所載，陳葳峰賣出之毒品，雖有上訴人以外之其他來源
    ，惟如上所述，購毒者分散向不同賣家取得毒品，本無違常
    ；且陳葳峰於第一審審理時已證稱本案2次向上訴人購買之
    甲基安非他命，係供己施用，與其自身所涉毒品販賣無關，
    陳葳峰就此少量毒品向上訴人購買，亦難認與經驗法則有違
    等旨（見原判決第6至7頁）。概為綜合調查所得之證據，整
    體研判而為合理之論斷，核無憑空推論之情事，與經驗、論
    理法則不悖，並無未調查說明相關LINE對話內容如何與毒品
    交易有關之違誤，亦無專憑上訴人之自白或對向犯之指證，
    於欠缺補強證據之情形下，逕為不利於上訴人事實認定之情
    形，俱屬事實審法院認事用法職權之適當行使，尚無上訴意
    旨所指摘之違背法令諸情。
四、以上及其餘上訴意旨所指各節，無非持已為原判決指駁之陳
    詞及不影響判決結果之枝節事項，續事爭辯，對於事實審法
    院取捨證據與自由判斷證據證明力等職權之適法行使，徒以
    自己之說詞，漫指其違法，顯不足據以辨認原判決已具備違
    背法令之形式，難認已符首揭法定之第三審上訴要件。其上
    訴為違背法律上之程式，應予駁回。
據上論結，應依刑事訴訟法第395條前段，判決如主文。
中　　華　　民　　國　　111 　年　　12　　月　　1 　　日
                  刑事第二庭審判長法　官  林勤純
                                  法　官  王梅英
                                  法　官  黃斯偉
                                  法　官  吳秋宏
                                  法　官  蔡新毅
本件正本證明與原本無異
                                  書記官  鍾惠萍
中　　華　　民　　國　　111 　年　　12　　月　　6 　　日